【裁判字號】    94,上易,2245
【裁判日期】    950124
【裁判案由】    妨害自由
【裁判全文】
臺灣高等法院刑事判決                94年度上易字第2245號
上 訴 人  臺灣臺北地方法院檢察署檢察官
被    告  乙○○
上列上訴人因被告妨害自由案件，不服臺灣臺北地方法院93年度
易更（一）字第7號，中華民國九十四年十一月十五日第一審判
決（起訴案號：臺灣臺北地方法院檢察署九十一年度偵字第一八
九○○號），提起上訴，本院判決如下：
    主  文
上訴駁回。
    事實及理由
一、按被告以外之人於審判外之言詞或書面陳述，除法律有規定
    者外，不得作為證據，刑事訴訟法第一百五十九條第一項固
    定有明文。惟被告以外之人於審判外之陳述，雖不符同法第
    一百五十九條之一至一百九十五條之四之規定，而經當事人
    於審判程序同意作為證據，法院審酌該言詞陳述或書面陳述
    作成時之情況，認為適當者，亦得為證據。查公訴人據以起
    訴之供述證據及卷內之其餘供述證據，如告訴人張文欣之指
    訴、陳宗顯、陳芳民、鄭志宏之證述，以及薛伯瑞在另案臺
    灣板橋地方法院檢察署九十一年度偵字第九三七五號偵查卷
    附九十一年三月二十日警詢筆錄之供述等，雖係被告以外之
    人於審判外之陳述，惟被告於本院審理時供稱：他們講的話
    都是呈堂證據，但不一定可採信等語（見本院卷第二二頁）
    。足見被告已同意有證據能力。而公訴人對於上開供述證據
    之證據能力，亦表示沒有意見（見本院卷第六三、六四頁）
    ，且迄於言詞辯論終結前亦未聲明異議。本院審酌該等陳述
    作成時之情況，並無不能自由陳述之情形，亦無違法取證或
    其他程序上之瑕疵，認為以之作為證據為適當，自得為證據
    ，應先敘明。
二、本案經本院審理結果，認第一審判決對被告為無罪之諭知，
    核無不當，應予維持，並引用第一審判決書記載之證據及理
    由（如附件）。
三、檢察官循告訴人甲○○之請求上訴，略以：薛伯瑞於事發後
    已立即辭職總幹事之職務，應係惟恐惹禍上身，而未說實話
    。事發當時到場之員警所在位置原係於前方，但經被告威脅
    後，即支開至後方，可能聽不到被告說話內容；陳宗顯認到
    場處理之員警可能聽得到，應僅係陳宗顯之主觀認定；且陳
    宗顯證詞中關於門內、門外等位置之供述，僅係細節，或因
    事隔太久，致記憶上有些許出入，但關於被告出言恐嚇之關
    鍵性部分，陳宗顯及甲○○之證述均為一致。員警陳芳民雖
    證稱被告與甲○○雙方有爭執，惟事隔已久不復記憶等語；
    此與證據並不衝突，爰依法提起上訴。
四、經查：
（一）證人即告訴人甲○○於原審法院審理時稱被告曾於九十一
      年二月六日對甲○○恐嚇說「殺了妳，大不了坐牢」（見
      原審卷（一）第八五、八六頁，原審卷（三）第一六五頁
      反面）；證人即甲○○友人陳宗顯於原審訊問時亦證稱曾
      於上述時間在事發現場聽聞被告對甲○○以前述言語恐嚇
      （見原審卷（一）第八七、八八頁，原審卷（三）第二三
      八頁反面、二三九頁正面）。惟對照其二人就事發當日經
      過情形之陳述，卻顯不一致。甲○○於證稱：被告說「殺
      了你，大不了坐牢」時，房子大門打開，被告是當著眾人
      的面說這句話，當時被告站在房子的門口內，我與陳宗顯
      、薛總幹事站在門口外，警察不在現場，因為被告向警察
      說要請律師告他們，警察就被支開了；當天我有進去房子
      一下子，因為要宣告主權，其他人沒有進去，被告跟我說
      「殺了你，大不了坐牢」，這句話是在我進去房子之前云
      云（見原審卷（三）第一六五頁反面、一六六頁正面）。
      陳宗顯則稱：兩人吵架，被告有向甲○○說一些恐嚇的話
      ，說「把你殺了大不了坐牢」的話，警察及薛總幹事也有
      聽到，當時我站在門口，甲○○站在房子裡面，被告站在
      房子更裡面，警察站在我後面，薛總幹事站在門口的右方
      ，被告講話很大聲，聽的很清楚云云（見原審卷（三）第
      二三九、二四○頁正面）。二人就事發當時所描述之情形
      ，甲○○稱被告說「殺了你，大不了坐牢」這句話是在其
      進屋之前，陳宗顯則稱係在甲○○進屋內後與被告爭執時
      被告所說；甲○○稱警察當時不在現場，陳宗顯卻稱警察
      當時站在其後面，薛總幹事站在門口的右方，被告講話很
      大聲，聽的很清楚。該等事項雖屬細節，然告訴人及陳宗
      顯親自經歷之事實，所述卻有明顯之不同；告訴人係與被
      告對立之利害關係人，陳宗顯係告訴人一方所舉之證人，
      渠等所述恐嚇之主要事實，因事關犯罪是否成立，是否確
      與事實相符，實應再有其他證據補強。
（二）其次，甲○○、陳宗顯均證稱被告恐嚇時，龍景天下大樓
      總幹事薛伯瑞亦在現場。然薛伯瑞於另案警詢中卻證述：
      他們發生糾紛時我有前往現場瞭解，但後來有事先走，所
      以未聽到乙○○有恐嚇甲○○之事等語（見臺灣板橋地方
      法院檢察署九十一年度偵字第九三七五號偵查卷附九十一
      年三月二十日警詢筆錄），此與甲○○及陳宗顯前揭所述
      顯有不同。再者，甲○○證稱被告說「殺了你，大不了坐
      牢」時，房屋大門打開，係當著眾人的面說這句話等語；
      陳宗顯亦稱被告講話很大聲，聽的很清楚；其時被告與甲
      ○○頗有爭執，復如前述。則被告若確有上開恐嚇言詞，
      屋內、屋外人員理應清晰聽聞。惟證人即事發當時服務於
      臺北縣政府警察局中和分局南勢角派出所之員警陳芳民於
      原審證稱：九十一年二月六日我接獲分局勤務中心通報說
      臺北縣中和市○○街一四三巷一○六弄六號十一樓民眾有
      糾紛，我到現場時只有口角爭執，但我現在已經忘記爭執
      內容為何，也忘記當時雙方有無口出恐嚇言語等語（見原
      審卷（三）第二五一頁反面、二五二頁正面）；證人即被
      告鄰居黃雄雙於原審訊問時證稱：被告不在時有請我幫忙
      餵魚，在二月六日被告回來後，我有聽到並看到被告與甲
      ○○吵架，我在場之三、五分鐘間，我並無聽到被告對甲
      ○○說「殺了你，大不了坐牢」這句話等語（見原審卷（
      一）第一六九至一七一頁）。綜上所述，若被告曾大聲對
      甲○○恐嚇，在場或曾經在場諸人，卻僅有甲○○、陳顯
      宗聽聞，實大違常情。
（三）末查，被告於九十一年一月二十八日傳真甲○○文件一紙
      ，其上記載：「甲○○：按照法律規定，任何人等不能『
      擅自侵入民居』，包括司法及執法警察。妳昨日欺騙龍景
      天下管理員，私自帶黑道份子侵入本人居所，已經被本人
      存證信函警告而不知自制，已通知律師進行控告，一切法
      律解決，妳要用暴力，最後只會招殺身之禍，悔改吧，不
      宜一錯再錯」等語（見偵第一八九○○號卷第三九頁）。
      綜觀全文意旨，大致係被告告知甲○○雙方爭議應循法律
      途徑解決，所謂「最後只會招殺身之禍」，是否即被告之
      意欲，尚有未明。縱得以此傳真文件認定被告與甲○○之
      關係不佳，惟仍顯難據以推論被告必有對甲○○本案之恐
      嚇言詞。況被告因上開傳真文件，被訴恐嚇罪部分，已經
      原審判決無罪確定。復無其他足以支持渠等陳述之任何證
      據可資憑佐，自難逕以前述甲○○、陳宗顯之證詞即為不
      利被告之認定。
五、綜上所述，依公訴人所舉之證據及原審調查所得之資料，除
    告訴人及陳宗顯前述有瑕疵之供述外，並無其他補強證據足
    以證明被告確實有公訴人所指之恐嚇犯行。原審法院就卷內
    證據調查之結果為綜合判斷，以不能證明被告犯罪為由，諭
    知被告無罪之判決，已詳敘各證據之取捨之理由，並不悖論
    理及經驗法則。本院經核並無不當，檢察官以前述所陳各節
    上訴指摘原審判決不當，為無理由，應予駁回。
六、告訴人經本院兩度傳喚均未到庭。告訴人雖具狀表示本院之
    傳喚未預留足夠之準備時間，進而指摘本院偏頗。然本院之
    兩度傳喚，傳票均在期日進行前送達告訴人，此為告訴人所
    不否認；告訴人（被害人）就告訴之事實，雖得於訴訟程序
    進行中陳述意見（刑事訴訟法第二四八條之一、二七一條之
    一）；若因事故不能親自到場，亦得委任代理人為之；刑事
    訴訟法第二百七十一條有關就審期間之規定，於告訴人或被
    害人更無適用餘地。則本院關於告訴人之傳喚，程序上即無
    不合，併此敘明。
據上論斷，應依刑事訴訟法第三百六十八條、第三百七十三條，
判決如主文。
本案經檢察官王安明到庭執行職務。
中    華    民    國    95    年    1     月    24    日
                  刑事第十七庭審判長法  官  鄭 文 肅
                                    法  官  蘇 隆 惠
                                    法  官  林 瑞 斌
以上正本證明與原本無異。
不得上訴。
                                    書記官  吳 鎮 鑫
中    華    民    國    95    年    1     月    25    日
附件:
臺灣臺北地方法院刑事判決          93年度易更 (一)字第7號
公 訴 人  臺灣臺北地方法院檢察署檢察官
被    告  乙○○  男  61歲（民國○○年○月○○日生）
                  身分證統一編號：Ｚ000000000號
                  住臺北縣中和市○○街143巷106弄6號11樓
上列被告因妨害自由案件，經檢察官提起公訴（九十一年度偵字
第一八九○○號），本院於民國九十三年五月二十四日以九十二
年度易字第三三七號判決公訴不受理（就被告被訴於民國九十一
年二月六日恐嚇部分），嗣經檢察官提起上訴，經臺灣高等法院
於九十三年九月十五日以九十三年度上易字第一三二八號撤銷原
判決，發回本院，本院更為判決如下：
    主  文
乙○○無罪。
    理  由
一、公訴意旨略以：被告乙○○與告訴人甲○○原係朋友關係，
    嗣雙方因終止新觀念財務管理顧問公司之合作關係而發生糾
    紛，於九十一年二月六日，因乙○○佔用甲○○位於臺北縣
    中和市○○街一四三巷一○六弄六號十一樓之房屋，甲○○
    要求其搬離之際，竟向甲○○出言恐嚇稱：「殺了妳，大不
    了坐牢」等語，令甲○○心生畏懼，致生危害於安全，因認
    被告乙○○涉犯刑法第三百零五條之恐嚇罪嫌。
二、按不起訴處分已確定或緩起訴處分期滿未經撤銷者，如有發
    現新事實或新證據者，仍得對同一案件再行起訴，刑事訴訟
    法第二百六十條第一項第一款定有明文；又所謂發現新事實
    或新證據者，係指於處分前未經發現至其後始行發現者而言
    ，若不起訴處分前，已經提出之證據，經檢察官調查斟酌者
    ，固非該條款所謂發見之新證據，不得據以再行起訴（最高
    法院五十七年臺上字第一二五六號判例意旨參照），但若不
    起訴處分前，所提出之證據方法，未曾經由檢察官予以實質
    調查斟酌者，仍應認係上開規定所稱之新證據，而得據以再
    行起訴。查本件公訴意旨所指被告乙○○涉嫌於九十一年二
    月六日恐嚇告訴人甲○○乙情，前雖經臺灣板橋地方法院檢
    察署於九十一年十一月四日以九十一年度偵字第九三七五號
    案件偵查終結而為不起訴處分，經告訴人聲請再議後，復經
    臺灣高等法院檢察署於九十二年一月三日以九十二年度上聲
    議字第七○號處分書駁回再議聲請而告確定，惟證人陳宗顯
    於該案件偵查中，經檢察官傳喚而未到庭，未經檢察官實質
    調查，有該案不起訴處分書、駁回再議聲請處分書在卷可參
    ，迨告訴人再行告訴之後，證人陳宗顯始於本案偵查中經檢
    察官傳喚到庭供證，應認屬新發現之證據，至其證明力如何
    ，則屬另事，是揆諸前揭刑事訴訟法第二百六十條第一項第
    一款之規定，檢察官得據以再行起訴（臺灣高等法院九十三
    年度上易字第一三二八號判決發回意旨參照），合先敘明。
三、再按犯罪事實應依證據認定之，無證據不得認定犯罪事實，
    而不能證明被告犯罪者，應諭知無罪之判決，刑事訴訟法第
    一百五十四條第二項、第三百零一條第一項分別定有明文。
    又事實之認定，應憑證據，如未能發現相當證據，或證據不
    足以證明，自不能以推測或擬制之方法，為裁判基礎；且認
    定不利於被告之事實，須依積極證據，茍積極證據不足為不
    利於被告事實之認定時，即應為有利於被告之認定，更不必
    任何有利之證據；再刑事訴訟法上所謂認定犯罪事實之積極
    證據，係指適合於被告犯罪事實認定之積極證據而言，雖不
    以直接證據為限，間接證據亦包括在內，然而無論直接或間
    接證據，其為訴訟上之證明，須於通常一般之人均不致有所
    懷疑，而得確信其為真實之程度者，始得據為有罪之認定，
    倘其證明尚未達到此一程度，而有合理之懷疑存在而無從使
    事實審法院得有罪之確信時，即應由法院為諭知被告無罪之
    判決（最高法院四十年臺上字第八六號、三十年上字第八一
    六號、二十九年上字第三一○五號、七十六年臺上字第四九
    八六號判例意旨參照）。
四、本件公訴人認被告乙○○涉犯恐嚇罪嫌，無非係以告訴人甲
    ○○之指述、證人陳宗顯、薛伯瑞、陳芳民、鄭志宏之證述
    ，及卷附被告乙○○於九十一年一月二十八日傳真予告訴人
    甲○○之文件一紙，為其主要論據。訊據被告乙○○堅決否
    認有何恐嚇犯行，辯稱：伊和甲○○因為投資公司和買中和
    房子的事有很多官司，甲○○多次侵占伊之公司及住處，甲
    ○○曾於九十一年一月二十七日趁伊到香港時，到伊中和的
    房子去換門鎖，伊於隔日從香港傳真給甲○○叫她不要用侵
    占的方式來恐嚇伊，甲○○又於九十一年二月六日帶人來伊
    中和的房子吵架，但當天伊並沒有對甲○○說「殺了你，大
    不了坐牢」等語。
五、經查：(一)證人即告訴人甲○○及其友人陳宗顯雖於警訊及
    偵查中指證被告曾於九十一年二月六日對告訴人甲○○恐嚇
    稱「殺了妳，大不了坐牢」云云，惟就事發當日經過情形，
    告訴人甲○○於偵查及審理中指稱：當初是被告看上中和的
    房子，請伊幫忙貸款，把房子給被告住，但後來被告都不付
    錢，伊為了處理房子問題，就請朋友陳宗顯和伊一起過去，
    第一次大概是在過年前，那一天沒有遇到被告，伊當著大家
    面換了門鎖，且請大樓薛總幹事貼條子在門口，後來被告就
    傳真給伊說伊最後會招致殺身之禍；後來第二次是在九十一
    年二月六日，伊再請陳宗顯一起過去，也有請警察一起去，
    薛總幹事也有去，伊希望被告搬，伊有問被告一句話，你是
    否有說過要把我殺死，被告就說「殺了你大不了坐牢」，當
    時被告站在房子的門口內，伊與陳宗顯、薛總幹事站在門口
    外，警察當時不在現場，因為被告向警察說要請律師告他們
    ，警察就被支開了；當天伊有進去房子一下子，因為伊要宣
    告主權，其他人沒有進去，被告跟伊說「殺了你大不了坐牢
    」這句話是在伊進去房子之前等語（見本件臺灣臺北地方法
    院檢察署九十一年度偵字第一八九○○號偵查卷附九十一年
    九月十九日偵查筆錄，本院九十二年五月一日、九十四年七
    月六日審理筆錄），證人陳宗顯於偵查及審理中證稱：因為
    甲○○說她的前任合夥人乙○○跟她有一些財務問題要解決
    ，且甲○○說她的房子被乙○○佔住，如果她自己一個人去
    中和房子，會有生命危險，所以要求伊跟她一起過去，第一
    次去時沒有看到被告，第二次去時有看到被告，甲○○與被
    告有激烈的爭執，當天去時是甲○○先敲門，有人應門，門
    開一條縫，被告看到後的第一個動作是要把門關起來，伊就
    用腳踩在門縫裡面，讓甲○○一個人進去，甲○○質問被告
    為何將房子佔住，兩人就吵架，被告有向甲○○說一些恐嚇
    的話，說「把你殺了大不了坐牢」的話，警察及薛總幹事也
    有聽到，當時伊站在門口，甲○○站在房子裡面，被告站在
    房子更裡面，警察站在伊後面，薛總幹事站在門口的右方，
    被告講話很大聲，聽的很清楚等語（見本件臺灣臺北地方法
    院檢察署九十一年度偵字第一八九○○號偵查卷附九十一年
    十二月二十四日偵訊筆錄，本院九十二年五月一日、九十四
    年九月二日審理筆錄），告訴人甲○○及證人陳宗顯就所指
    證被告對於告訴人甲○○稱「殺了妳，大不了坐牢」言詞時
    ，警察是否在場、甲○○所在位置等節，彼此證詞顯有相當
    差異；且其等均指證於被告為恐嚇言詞時在當場之大樓總幹
    事薛伯瑞，於警詢中證述：他們發生糾紛時伊有前往現場瞭
    解，但後來有事先走，所以未聽到乙○○有恐嚇甲○○之事
    等語（見臺灣板橋地方法院檢察署九十一年度偵字第九三七
    五號偵查卷附九十一年三月二十日警詢筆錄《公訴人於審理
    中聲請直接援引為本案證據，經被告乙○○當庭表示同意，
    有本院九十四年十月二十八日審理筆錄可稽，依刑事訴訟法
    第一百五十九條之五規定，該證人警詢筆錄有證據能力》）
    ，與告訴人甲○○及證人陳宗顯前揭所述亦有矛盾；又公訴
    人聲請傳訊九十一年二月六日服務於臺北縣政府警察局中和
    分局南勢角派出所之員警陳芳民、鄭志宏，證人陳芳民於審
    理中證稱：九十一年二月六日伊接獲分局勤務中心通報說臺
    北縣中和市○○街一四三巷一○六弄六號十一樓民眾有糾紛
    ，所以伊到現場，當時警網到現場時，只有口角爭執，但伊
    現在已經忘記爭執內容為何，也忘記當時雙方有無口出恐嚇
    言語等語（見本院九十四年十月二十八日審理筆錄），證人
    鄭志宏於審理中證稱：九十一年二月六日當天到現場處理的
    是線上巡邏警員，伊當天是在派出所待命，備勤處理製作被
    告乙○○的筆錄、報案三聯單，當天伊沒有到現場等語（同
    見本院上開審理筆錄），綜觀上開證人之證詞，甲○○及陳
    宗顯雖均指證被告為恐嚇犯行，惟彼此證詞歧異不一，且均
    與薛伯瑞之證詞矛盾，復無其他足以支持其等證詞之任何證
    據可資憑佐，自難逕以該等證人之證詞為不利於被告之認定
    ；(二)卷附被告乙○○於九十一年一月二十八日傳真予告訴
    人甲○○之文件一紙，其上雖記載「甲○○：按照法律規定
    ，任何人等不能『擅自侵入民居』，包括司法及執法警察。
    妳昨日欺騙龍景天下管理員，私自帶黑道份子侵入本人居所
    ，已經被本人存證信函警告而不知自制，已通知律師進行控
    告，一切法律解決，妳要用暴力，最後只會招殺身之禍，悔
    改吧，不宜一錯再錯。」等語（此節前亦經檢察官以被告涉
    犯恐嚇罪嫌提起公訴後，經本院發回更審前之九十二年度易
    字第三三七號、臺灣高等法院九十三年度上易字第一三二八
    號判決被告無罪確定），惟被告傳真該文件予告訴人之日期
    ，與本件被告被訴於九十一年二月六日對於告訴人為「殺了
    妳，大不了坐牢」恐嚇言詞之日期，並不相同，縱得以該文
    件認定被告與告訴人於該段期間內之關係不佳，惟顯難據以
    推論被告除傳真上開文件外，嗣必另有對於告訴人為恐嚇言
    詞之舉，公訴人所舉上開傳真文件，亦難茲為認定被告有恐
    嚇犯行之依據。(三)綜上所述，公訴人所舉之證據不足以證
    明被告乙○○犯罪，此外本院復查無其他積極證據足認被告
    有公訴人所指於九十一年二月六日對於告訴人甲○○為恐嚇
    言詞之犯行，揆諸前揭說明，不能證明被告犯罪，依法應諭
    知無罪之判決。
據上論斷，應依刑事訴訟法第三百零一條第一項，判決如主文。
本案經檢察官林良蓉到庭執行職務
中    華    民    國  九十四  年  十一    月  十五    日
                  刑事第八庭審判長法  官  陳  德  民
                                  法  官  陳  芃  宇
                                  法  官  孫  曉  青
上正本證明與原本無異。
如不服本判決應於送達後十日內向本院提出上訴狀。
                                  書記官  郭  錦  賢
中    華    民    國  九十四  年  十一    月  十七    日


司法院資訊處製作；財團法人民間司法改革基金會備份。
